臺中高等行政法院判決
                               111年度簡上字第20號
上  訴  人  馬竣卿                                      
被 上訴 人  南投縣政府                             
代  表  人  林明溱              
上列當事人間傳染病防治法事件，上訴人對於中華民國111年5月
6日臺灣南投地方法院111年度簡字第3號行政訴訟判決，提起上
訴，本院判決如下：
　　主  文
上訴駁回。
上訴審訴訟費用由上訴人負擔。
    事實及理由
一、爭訟概要：
　　上訴人經營之「小馬哥輕鬆夾選物販賣機」商店（下稱系爭
     商店）於民國110年5月20日19時52分許經被上訴人所屬警
     察局南投分局（下稱南投分局）查獲未依衛生福利部及被
     上訴人之公告暫停營業，南投分局於110年5月26日以投投
     警行字第1100011850號函請被上訴人依法查處，經被上訴
     人以上訴人違反傳染病防治法第37條第1項第2款規定，爰
     依同法第67條第1項第2款規定，於110年7月1日以府建工字
     第1100143031號裁處書裁處新臺幣（下同）6萬元罰鍰（下
     稱原處分）。上訴人不服，提起訴願，經衛生福利部訴願
     決定駁回，遂提起行政訴訟。經臺灣南投地方法院（下稱
     原審）於111年5月6日以111年度簡字第3號判決（下稱原判
     決）駁回後，提起上訴。
二、上訴人起訴主張及被上訴人於原審之聲明及答辯，均引用原
     判決之記載。
三、原審斟酌全辯論意旨及調查證據之結果，以：㈠上訴人於110
     年5月20日19時52分至20時05分許經南投分局臨檢並因其所
     營業之選物販賣機未停止營業而遭南投分局舉發；又參以
     現場照片所示，足見上訴人所經營之選物販賣機場所於上
     開時間仍繼續營業中，堪認上訴人於上開時、地確有未停
     止營業之情形。㈡上訴人雖主張其於事前未曾接獲任何停止
     營業之公告，亦未收到相關場所應暫停營業之相關函文或
     簡訊通知，且被上訴人未給予相當之緩衝期間，其對於應
     暫停營業乙事並不知情等等。然被上訴人依傳染病防治法
     第37條第1項第2款規定，以110年5月19日府授衛疾字第110
     0120282號公告自即日起自助選物販賣機店（夾娃娃機）應
     停止營業，就上開公告事項乃具對外直接發生法律效果，
     且該公告之相對人雖非特定，然依一般性特徵仍可得確定
     其範圍為南投縣內，核屬一般處分，即應自公告日即110年
     5月19日即發生效力。是上訴人上開主張，即非可採。㈢被
     上訴人以上訴人違反傳染病防治法第37條第1項第2款及上
     開公告之規定，並依傳染病防治法第67條第1項第2款規定
     裁處罰鍰6萬元之原處分內容，並無違誤；訴願決定予以維
     持，亦無不合等語，為其論據，而判決駁回上訴人原審之
     訴。
四、上訴意旨略以：㈠原判決認定之基礎事實有誤，實際之經過
     應為上訴人收到不得營業之通知後，立即至所有店面拉起
     封鎖線，因此原判決所述之封鎖線係上訴人所設置，並非
     南投分局，此有監視錄影畫面可稽。而後封鎖線即將設置
     完成之時，南投分局之警員才到場，並要上訴人暫停拉封
     鎖線，以詐騙手法，騙上訴人簽暫停營業通知書，也沒問
     上訴人是不是負責人(實際上並不是)，也沒告知上訴人違
     反規定；上訴人一接獲通知，馬上拉封鎖線停止營業，何
     來違規行為私自營業；臨檢紀錄表「經警方勸導後，已於
     現場改善，停止營業」，這根本是謊言，事實上係上訴人
     正在閉店行為，警方要上訴人先暫停，上訴人已經在停止
     營業，何來警方勸導，都是一派胡言。㈡被上訴人稱公告是
     張貼於佈告欄，並非真正公告出來，是否真有張貼亦有疑
     慮。㈢南投分局於5月21日在聯合報指出，被上訴人於5月20
     日新升級管制措施，宣布選物販賣機等店暫停營業，南投
     分局5月20日接獲通知，上訴人也是5月20日接獲通知，也
     於5月20日停止營業，並非故意或過失違反規定，依行政罰
     法第7條規定，應不予裁罰等情，請求廢棄原判決，並撤銷
     訴願決定及原處分。
五、本院查：
　㈠按行政程序法第92條規定：「（第1項）本法所稱行政處分，
    係指行政機關就公法上具體事件所為之決定或其他公權力措
    施而對外直接發生法律效果之單方行政行為。（第2項）前
    項決定或措施之相對人雖非特定，而依一般性特徵可得確定
    其範圍者，為一般處分，適用本法有關行政處分之規定。……
    」第100條第2項規定：「一般處分之送達，得以公告或刊登
    政府公報或新聞紙代替之。」第110條第2項規定：「一般處
    分自公告日或刊登政府公報、新聞紙最後登載日起發生效力
    。但處分另訂不同日期者，從其規定。」又行政程序法第92
    條第2項前段所稱之「一般處分」，得透過「公告」方式以
    為送達效力，而「公告」處所為縣（市）政府之佈告欄。
　㈡次按傳染病防治法第37條第1項第2款規定：「地方主管機關
    於傳染病發生或有發生之虞時，應視實際需要，會同有關機
    關（構），採行下列措施：……2、管制特定場所之出入及容
    納人數。……」同法第67條第1項第2款規定：「有下列情事之
    一者，處新臺幣6萬元以上30萬元以下罰鍰：……2、拒絕、規
    避或妨礙主管機關依……第37條第1項第1款至第5款所採行之
    措施。……」查衛生福利部110年5月16日衛授疾字第11002004
    49號公告：「嚴重特殊傳染性肺炎（COVID-19）第2級疫情
    警戒標準及防疫措施裁罰規定」，公告事項：「1、對象：
    於我國境內之全體民眾（含本國及外國之自然人、法人及非
    法人團體）。2、期間：自中華民國110年5月11日起……3、本
    案公告對象應遵守COVID-19第2級疫情警戒標準及防疫措施
    裁罰規定（詳如附件）……」，其附件「因應COVID-19第2級
    疫情警戒相關措施及裁罰規定表」規定：「防疫措施：……1
    、各營業場所及公共場域：⑴關閉休閒娛樂場所……法源依據
    ：1、依各營業場所及公共場域之各項防疫措施，分列如下
    ：⑴傳染病防治法第37條第1項第2款……罰則：1、依各營業場
    所及公共場域之各項防疫措施，分列如下：⑴傳染病防治法
    第67條第1項第2款規定，處新臺幣6萬元以上30萬元以下罰
    鍰……定義說明：休閒娛樂場所：包括……遊藝場所、電子遊戲
    場、資訊休閒場所、麻將休閒館及其他類似場所……」被上訴
    人以110年5月16日府授衛疾字第1100116443號公告：「主旨
    ：為防範嚴重特殊傳染性肺炎（COVID-19）社區傳播，公告
    南投縣八大行業及各類高風險場所，自即日起停止營業。……
    公告事項：1、執行期間：自即日起至110年6月8日止。2、
    應停止營業場所：……⑺電子遊戲場……⑼遊藝場所……」另以110
    年5月19日府授衛疾字第1100120282號公告：「主旨：為防
    範嚴重特殊傳染性肺炎（COVID-19）社區傳播，公告南投縣
    娛樂高風險場所，自即日起停止營業。……公告事項：1、執
    行期間：自即日起至110年5月28日止。2、應停止營業場所
    ：……⑶自助選物販賣機店（夾娃娃機）。……」依首揭行政程
    序法之規定，上開公告應自公告之日起發生效力。
　㈢查上訴人經營之系爭商店，屬衛生福利部上開公告應自110年
    5月11日起關閉之休閒娛樂場所，亦係被上訴人前揭公告應
    自110年5月19日起至110年5月28日止，應暫停營業之自助選
    物販賣機店。另110年5月20日19時52分至20時05分許，南投
    分局臨檢系爭商店時，仍營業中，分別為原審依卷附臨檢紀
    錄表所載內容及現場照片認定之事實。原審為此事實之認定
    ，已於判決中說明其理由，核無違背證據法則，亦與經驗及
    論理法則無違，得作為本院判決之事實基礎。
　㈣上訴人指摘原判決有上開違背法令情事，無非係對事實審法
    院依法所為事實認定之職權行使，就原審不採之事實認定結
    果，再事爭執，尚難因原審所為證據取捨與上訴人所希冀者
    不同，致其事實之認定異於上訴人之主張，而認有違背法令
    情形。此外，依原審所認定事實，尚不足以認上訴人未依前
    揭衛生福利部及被上訴人之公告暫停系爭商店之營業，無故
    意或過失。故而，上訴人提起本件上訴所為之主張，並無可
    採。
　㈤綜上所述，原判決業將其得心證之理由記明於判決，且就上
    訴人主張不採之理由，詳予論駁，核無判決不適用法規或適
    用不當、不備理由等違背法令情事。上訴意旨，指摘原判決
    認定之基礎事實有誤，且執其歧異之法律見解主張其無故意
    、過失，不應受罰，而泛言原判決違背法令，求予廢棄，為
    無理由，應予駁回。    
六、據上論結，本件上訴為無理由。依行政訴訟法第236條之2第
    3項、第255條第1項、第98條第1項前段，判決如主文。
中　　華　　民　　國    111    年    7    月    15    日
                臺中高等行政法院第一庭
                          審判長法  官  沈  應  南  
                                法  官  張  鶴  齡
                                法  官  楊  蕙  芬
以上正本證明與原本無異。
本判決不得上訴。
中　　華　　民　　國    111    年    7    月    15    日
                                書記官  許  巧  慧